臺灣高等法院刑事判決　　　　　　　　96年度上易字第1825號
上　訴　人　臺灣板橋地方法院檢察署檢察官
被　　　告　乙○○
　　　　　　　　　　　四樓
上列上訴人因詐欺案件，不服臺灣板橋地方法院96年度易字第88
4號，中華民國96年5月25日第一審判決（起訴案號：臺灣板橋地
方法院檢察署96年度偵字第1369號），提起上訴，本院判決如下
：
    主  文
原判決撤銷。
乙○○幫助意圖為自己不法之所有，以詐術使人將本人之物交付
，處有期徒刑柒月，減為有期徒刑月又拾伍日。如易科罰金，
以銀元佰元即新台幣玖佰元折算壹日。
    事      實
一、乙○○依一般社會生活經驗，能預見將金融帳戶存摺、提款
    卡、密碼交予不熟識人使用，有遭他人利用作為詐騙工具之
    可能，仍不違背其本意，基於幫助詐欺之不確定故意，於民
    國95年3 月間某日（原起訴意旨誤載為5、6月間），在台北
    縣板橋市○○路○段某處，將其申請所有之中華郵政股份有
    限公司海山郵局帳戶（局號：0000000號、帳號：0000000號
    ，下稱：海山郵局帳戶）之存摺、金融卡及密碼等物，交付
    予真實年籍、姓名不詳、自稱「林文成」之成年男子，旋由
    「林文成」將該帳戶轉供詐騙集團用以向他人訛詐。
二、該詐騙集團成員，旋基於意圖為自己不法所有之犯意，於95
    年6月7日中午12時許，撥打電話予甲○○，詐稱甲○○申辦
    電話未繳納帳款，須自行向電信警察、檢察官查詢，要釐清
    帳單，須依其指示匯款，使甲○○陷於錯誤，因而於同日下
    午3 時28分許，在第一商業銀行敦化分行匯款新台幣（下同
    ）110 萬元至前開郵局帳戶，旋由該詐騙集團人員提領一空
    。
三、案經台北縣政府警察局海山分局報告台灣板橋地方法院檢察
    署檢察官偵查起訴。
    理      由
一、本案被告乙○○所犯係死刑、無期徒刑、最輕本刑為3 年以
    上有期徒刑以外之罪，且非高等法院管轄之第一審案件，其
    於就被訴事實為有罪之陳述，經本院告知簡式審判程序之旨
    ，並聽取公訴人、被告之意見後，經合議庭裁定進行簡式審
    判程序，合先敘明。
二、上揭事實，業據被告於本院審理時坦承不諱，核與證人甲○
    ○於警詢時證述之情節相符，復有匯款單、開戶資料及帳戶
    交易明細資料等件在卷可稽。按金融帳戶為個人理財工具，
    而申請開設金融帳戶並無任何特殊限制，一般民眾皆可以存
    入最低開戶金額方式申請之，且一人得在不同金融機構申請
    多數之存款帳戶使用，此乃眾所週知之事實。次按於金融機
    構開設帳戶、請領存摺及金融卡之事，係針對個人身分之社
    會信用而予資金流通，具有強烈屬人性；故依一般人之社會
    生活經驗，實無必要收集（包含購買、承租或借用等）他人
    帳戶使用之必要。是如陌生人不以自己名義申請開戶，反向
    他人蒐集、購買大量他人之銀行帳戶供己使用，衡情對於收
    集帳戶者是否合法使用一節，應有合理懷疑。是被告於提供
    上開帳戶之存摺及金融卡等物，交付予「林文成」使用前，
    應足以預見對方可能將其所提供之帳戶用於從事不法行為，
    而不違反其本意甚明。綜上所述，本案事證明確，被告犯行
    ，洵堪認定。
三、新舊法之比較適用：
（一）被告行為後，刑法於94年2月2日修正公布，並自95年7 月
      1日施行，且刑法施行法於95年6月14日增訂該法第1條之1
      規定，並同自95年7月1日施行。另按同於95年7月1日修正
      施行之刑法第二條規定，乃係關於新舊法比較適用之準據
      法，其本身無關行為可罰性要件之變更，故上開法律修正
      施行後，如有涉及比較新舊法之問題，即應逕依修正後刑
      法第2條第1項規定，為「從舊從輕」之比較。再法律變更
      之比較適用，比較時應就罪刑有關之共犯、未遂犯、想像
      競合犯、牽連犯、連續犯、結合犯、以及累犯加重、自首
      減輕暨其他法定加減（如身分加減）與加減例等一切情形
      ，綜其全部罪刑之結果而為比較；且就比較之結果，須為
      整體之適用，不能割裂分別適用各該有利於行為人之法律
      （最高法院95年度第八次刑事庭會議決議意旨參照）。
（二）經綜合比較結果，被告所犯涉及罰金刑、易刑處分等規定
      ，均以修正前刑法對被告有利，自應整體依刑法第2條第1
      項前段規定，適用行為時之修正前刑法及罰金罰鍰提高標
      準條例相關規定，予以論處。至刑法第30條關於幫助犯規
      定，為法理之明文化，不涉罪刑實質內容之變更，非屬法
      律變更，自不生新舊法比較之問題，應逕適用裁判時之刑
      法第30條規定。
四、核被告所為，係犯刑法第30條第1 項、第339條第1項幫助詐
    術取財罪。被告以幫助之意思，參與構成要件以外之行為，
    為幫助犯，爰依刑法第30條第2 項規定，依正犯之刑減輕之
    。
五、原審予以論罪科刑雖非無見，惟查：本件犯罪時間在96年 4
    月24日以前，合於中華民國96年罪犯減刑條例之規定，依法
    應予以減刑，原審未及減刑尚有未合，且被害人受損金額達
    1百10萬元，數目非小原審量處有期徒刑5月，是檢察官上訴
    認原審量刑太輕亦有理由，原判決應予以撤銷改判。爰審酌
    被告將存摺、金融卡、密碼等物交付他人，助長他人犯罪，
    增加被害人尋求救濟及治安機關查緝犯罪之困難，危害被害
    人財產安全及社會治安，及犯罪後終能坦承犯行，態度尚屬
    良好等一切情狀，量處及減刑各如主文所示之刑，並諭知如
    易科罰金之折算標準，以示懲儆。
據上論斷，應依刑事訴訟法第369條第1項前段、第364條、第299
條第1項前段，第273條之1第1項，刑法第2條第1項前段、第30條
、第339條第1項、修正前刑法第41條第1 項前段，罰金罰鍰提高
標準條例第1條前段、廢止前罰金罰鍰提高標準條例第2條，現行
法規所定貨幣單位折算新台幣條例第2條，判決如主文。
本案經檢察劉斐玲官劉斐玲到庭執行職務。
中　　華　　民　　國　　96　　年　　9 　　月　　6 　　日
 　　　　      　 刑事第十一庭審判長法　官　張連財
                                    法　官　林明俊
                                    法　官　楊照男
以上正本證明與原本無異。
不得上訴。
                                    書記官  陳秋雄
中　　華　　民　　國　　96　　年　　9 　　月　　6 　　日
附錄本案論罪科刑法條全文：
刑法第339條：
  意圖為自己或第3人不法之所有，以詐術使人將本人或第3人之
  物交付者，處5年以下有期徒刑、拘役或科或併科1,000元以下
  罰金。
  以前項方法得財產上不法之利益或使第3人得之者，亦同。
  前2項之未遂犯罰之。
